【裁判字號】    98,簡上,387
【裁判日期】    980617
【裁判案由】    詐欺
【裁判全文】
臺灣板橋地方法院刑事判決             98年度簡上字第387號
上  訴  人  乙○○
即  被  告
上列上訴人即被告詐欺案件，不服本院98年度簡字第838 號中華
民國98年2 月18日第一審判決（聲請案號：97年度偵字第20358
號），提起上訴，本院管轄之第二審合議庭判決如下：
    主  文
上訴駁回。
    事  實
一、乙○○明知提供自己向銀行申設之帳戶存摺、提款卡及密碼
    予他人，可能幫助犯罪集團用以詐騙他人款項後，再加以提
    領，以逃避司法機關追查等不法行為，仍不違反其本意，基
    於幫助詐欺之犯意，其因見報紙廣告，於電話中，與1 真實
    姓名、年籍不詳之成年男子約定於，97年4 月14日下午3 許
    ，在臺北縣新莊市○○路516 號「7-11」超商，將其所有之
    合作金庫銀行土城分行帳號0000000000000000號帳戶存摺、
    提款卡及密碼，交予該男子所委託之另1 真實姓名、年籍不
    詳之成年男子，該男子旋交予所屬之詐欺集團，該詐欺集團
    成員即基於為自己不法所有意圖之犯意聯絡：分別(一)於97年
    4 月15晚間某時，由該詐欺集團成員之1 成年人，於電話中
    ，佯為SWEET99 網站人員，向楊瑄林謊稱：渠在該網站購買
    化妝品時，誤設為約定轉帳，將遭每月扣款，須以ATM 自動
    櫃員機辦理更正云云，致楊瑄林陷於錯誤，依指示於同日晚
    間9 時41分許，操作ATM 自動櫃員機，而將新臺幣（下同）
    29,983元匯入乙○○前揭帳戶（另將78,000元匯入洪碧珠設
    於中國信託商業銀行頭份分行帳號000000000000號帳戶內）
    ；(二)又該詐欺集團中之1 成年女子，於同日晚間9 時4 分許
    ，於電話中，佯為奇摩網站人員，向楊加妃（聲請書倒數第
    4 行誤載為「楊家妃」）謊稱：伊於該網站上購物付款時，
    交易發生錯誤，存款帳戶將遭扣款，相關情形，將由郵局人
    員另行通知云云，約10分鐘後，復由該詐欺集團中之1 成年
    男子，於電話中，佯為臺灣郵政公司吳主任，續向楊加妃謊
    稱：若欲辦理取消分期付款，應依指示至ATM 自動櫃員機辦
    理云云，均致楊家妃陷於錯誤，楊家妃乃於該日晚間11時許
    ，至臺南縣永康市玉井郵局，操作ATM 自動櫃員機，而將29
    ,983 元 匯入乙○○前揭帳戶（另將165,000 元匯入廖銘宗
    設於台新國際商業銀行蘆洲分行帳號00000000000000號帳戶
    內）。嗣因楊瑄林、楊加妃發覺被騙，報警處理，循線查悉
    上情。
二、案經楊瑄林、楊加妃訴由臺北縣政府警察局土城分局報請臺
    灣板橋地方法院檢察署檢察官偵查後，聲請簡易判決處刑。
    理  由
一、訊據被告乙○○固坦承將前揭其所有帳戶存摺、提款卡及密
    碼交予他人，及對被害人楊瑄林、楊加妃遭詐騙款項等情，
    均不爭執，然矢口否認有何幫助詐欺取財之犯行，並辯稱：
    其係為應徵工作，故依指示交付前開存摺、提款卡及密碼，
    並在上開超商內影印駕駛執照予對方，對方表示該工作，其
    毋庸每日至公司打卡上班，公司自動將貨物送至其住處，其
    僅負責分裝及收貨款即可，且彼此將簽訂契約，若提款卡經
    驗證得正常使用，即可取得工作，並促其態度應積極，以決
    定是否擔任該工作，詎數日後，其再聯繫對方，對方雖回稱
    提款卡驗證後，必予以歸還，但再聯繫時，對方已不接電話
    ，嗣其至銀行辦理掛失時，始知悉帳戶已被列為警示等語。
二、查上開帳戶為被告所申設，業經被告自承在卷，且有合作金
    庫銀行土城分行97年5 月8 日合金土城字第0970001834號函
    暨所附新開戶建檔登錄單、存款印鑑卡、身分證件影本、存
    摺存款客戶當月份交易資料查詢單在卷可稽；又告訴人楊瑄
    林、楊加妃遭詐騙集團詐取款項情事，並據渠等於警詢中指
    述綦詳，並分別有中國信託商業銀行自動提款機客戶交易明
    細表、郵局自動櫃員機儲戶交易明細表附卷足憑。
三、按衡諸一般常情，雇主對於應徵工作者並無「核對」應徵者
    銀行帳戶資料之必要，若須以應徵者帳戶作為薪資轉帳，亦
    僅須應徵者告知雇主其帳號即可，而毋庸交付存摺、提款卡
    及密碼等，且應徵求職，理應先瞭解對方公司名稱、聯絡方
    式、公司住址，此乃眾所週知之事，一般合理之人若將上揭
    重要物品交予他人，定先確認該人身分後，始予交付為是。
    經查：
  (一)本件被告於警詢時係供稱：對方自稱工作性質為送貨員，因
    送貨後，須先將貨款匯入其帳戶內，故須其提供存摺及提款
    卡，俾將來公司確認及提款云云（參見偵查卷第6 頁），此
    與其於本院準備程序中所述：對方言稱公司自動將貨物送至
    其住處，其僅負責分裝及收貨款即可云云（參見本院卷第36
    頁反面），前後供述已有不同。
  (二)又被告對其雇主姓名或公司名稱、地址等，全然不知。茲依
    其具專科肄業之學歷（參見偵查卷第4 頁），當能想見其於
    交付上揭物品後，容有難以取回之虞，詎其仍願率然為之，
    實非合理之舉，是其是否確為應徵工作而交付系爭存摺、提
    款卡及密碼，殊非足信。
  (三)倘如被告所言，係為應徵之故，則其與雇主所委託取其物件
    之人祗有一面之緣，是雙方顯未建立任何信任關係，在此情
    況，其雇主豈敢遽將公司貨款先入受僱之被告帳戶，而絲毫
    不畏遭被告侵吞，或因無從證明對被告帳戶內款項之法律關
    係，有致求償無門之虞；即若該雇主留有被告提款卡，惟被
    告若將其提款卡掛失，該雇主亦無從提領款項，則前述風險
    ，亦為一般企業經營者不費心思，即已自明之事，是被告所
    陳，與常情顯不相符，故其所辯，復難信取。
  (四)被告固另辯以：其除交付前揭物品外，並在上開超商影印駕
    駛執照，及書寫個人履歷予前來收取證件之男子，該男子允
    於驗證其提款卡後，將迅速歸還云云（參見本院卷第63頁反
    面），惟其既知得以影印方式複印其駕駛執照，以資證明其
    身分，則其當亦能知悉其所謂之對方，渠所欲索取之其帳戶
    存摺、提款卡復能以影印方式代之，其悖此不違，其情猶屬
    可疑；此外，被告尚不否認其於斯時所在之超商內，即有銀
    行附設之自動櫃員機（參見本院卷同上頁），是以，若其應
    徵對象確有驗證其提款卡之必要，於該超商內即得為之，要
    無取去後，再予歸還之必要。
  (五)承上所見，被告將其所有之帳戶存摺、提款卡、密碼交予他
    人，顯非出於其所云，係應徵工作證明身分之需，而係容任
    他人使用，始合於事實。
四、查一般於金融機構開設存款帳戶暨請領存摺及提款卡，係針
    對個人身分社會信用而予以資金流通之經濟活動，具有強烈
    之屬人性格，而金融帳戶為個人理財之工具，申請開設並無
    任何特殊之限制，一般民眾皆得以存入最低開戶金額之方式
    在不同金融機構申請數個存款帳戶使用，乃眾所週知之事實
    ，依被告之年齡、智識及社會經驗等，此亦當為被告所知悉
    ，是一般人合理之人，若遇他人不自行向金融機構申請存款
    帳戶，反收購或借用他人金融帳戶使用，必覺怪異，並予拒
    絕。衡此之情，被告對於其提供他人使用其帳戶存摺、提款
    卡、密碼，可能遭不法人士作為詐騙他人財物之工具一節，
    自當有合理之預見及認知。
五、至被告雖聲請傳喚車牌號碼GKC-747 號機車所有人甲○○為
    證人，資為證明其乃因應徵而將其所有之帳戶存摺、提款卡
    及密碼交予該日騎乘該機車之人。查前開證人甲○○經本院
    合法傳喚無著，有本院送達回證在卷可稽。又被告於本院準
    備程序中以：其曾於警詢中告知承辦警員，收受其前開物品
    之人，是日係騎乘上述車牌號碼之機車前來，承辦警員不予
    追查，而建議其於檢察官或法官訊問時，再行提出抗辯云云
    （參見本院卷第37頁正面），然證人即承辦警員丙○○於本
    院審理時到院結證：被告於警詢中，係稱其記不得取其證件
    之人係騎乘何車牌號碼，故未具體說明車牌號碼，伊乃據此
    記載警詢筆錄等語綦詳（參見本院卷第61頁反面），經核與
    被告警詢筆錄之內容相符（參見偵查卷第7 頁），另經本院
    當庭勘驗被告警詢錄音帶，被告於警詢中，係表示前述車牌
    號碼記於其一簿本中，須返家找尋，開庭時，其將提出等語
    ，本院製有勘驗筆錄在卷（參見本院卷第62頁），被告對此
    旋改稱：該簿本斯時實於其身上，因證人丙○○曾告以，須
    避免誣告，其乃於製作筆錄時，陳如上述云云（參見本院卷
    第62頁正、反面），所辯前後反覆不一，是其此節辯詞，實
    非有據。況傳喚收取被告帳戶存摺、提款卡及密碼之人到庭
    ，承前所述，所得證者，係渠是否屬上揭詐欺集團之共犯與
    否，承辦檢察官自應積極追查，以究詳情，然此與被告本件
    犯罪事實之認定，不生影響，附此敘明。
六、原審判決以被告所為，係犯刑法第30條第1 項前段、第339
    條第1 項之幫助詐欺取財罪；又其以1 次交付行為，同時幫
    助詐欺集團成員先後2 次向前述告訴人等詐取財物，係同種
    想像競合犯，應從一情節較重之幫助詐欺取財罪處斷，並論
    以一罪；另其基於幫助之犯意，而實行非屬詐欺取財犯行之
    構成要件行為，乃幫助犯，依刑法第30條第2 項規定，按正
    犯之刑，減輕之；再審酌被告素行，其提供帳戶資料供他人
    詐欺取財，助長詐騙財產犯罪之風氣，增加被害人尋求救濟
    之困難，並擾亂金融交易往來秩序，危害社會正常交易安全
    ，兼衡其犯罪之動機、目的、手段、告訴人受騙金額，暨犯
    後否認犯行之態度等一切情狀，量處有期徒刑3 月，暨諭知
    易科罰金之折算標準，本院細酌全部卷證，認原審判決認事
    用法均無違誤，量刑亦屬適當，故應予維持，是上訴人以其
    無幫助詐欺故意，同為被害人，求予撤銷原判決，或從輕量
    刑等上訴理由，均屬無據，故應予駁回。
據上論斷，應依刑事訴訟法第455 條之1 第1 項、第3 項、第36
8 條、第373 條，判決如主文。
本案經檢察官黃佳權到庭執行職務。
中    華    民    國    98    年    6     月    17    日
                刑事第一庭  審判長法  官  王復生
                                  法  官  陳世旻
                                  法  官  朱敏賢
以上正本證明與原本無異。
不得上訴。
                                  書記官  黃頌棻
中    華    民    國    98    年    6     月    17    日


司法院資訊處製作；財團法人民間司法改革基金會備份。
